【裁判字號】    97,訴,372
【裁判日期】    970528
【裁判案由】    公共危險
【裁判全文】
臺灣桃園地方法院刑事判決               97年度訴字第372號
公  訴  人  臺灣桃園地方法院檢察署檢察官
被      告  甲○○
上列被告因公共危險案件，經檢察官提起公訴（97年度偵字第80
21號），本院判決如下：
    主  文
甲○○放火燒燬他人所有之蔬菜，致生公共危險，累犯，處有期
徒刑壹年陸月；又放火燒燬他人所有之大貨車、拖車車斗、輪胎
，致生公共危險，累犯，處有期徒刑壹年陸月，扣案黃色打火機
壹個沒收；又放火燒燬他人所有之床板、木板，致生公共危險，
累犯，處有期徒刑壹年陸月，扣案黃色打火機壹個沒收；又放火
燒燬他人所有之木板、棧板，致生公共危險，累犯，處有期徒刑
壹年陸月；應執行有期徒刑伍年拾月，扣案黃色打火機壹個沒收
。
    事  實
一、甲○○前因竊盜案件，經法院分別判處有期徒刑3 月、2 月
    、2 月、2 月，應執行有期徒刑5 月確定，嗣經減刑為應執
    行有期徒刑2 月15日，於民國96年8 月11日執行完畢。詎甲
    ○○因離婚、失業之打擊，其雖預見放火燃燒停於路旁之車
    輛，有波及其他行經或停置於該處之車輛或行人而致生公共
    危險之可能，亦預見放火燃燒易燃之木材，火勢極易擴大延
    燒而致公共危險之可能，仍不違其本意，基於放火燒燬他人
    所有物品之犯意，先後為下列放火行為：(一)先於97年3 月25
    日晚間8 時10分許，在桃園縣中壢市○○路84號前，將未熄
    滅之香菸丟入宏龍汽車交通股份有限公司所有而由汪進興所
    使用之車號2W-99 號拖車中，使該拖車中所置放約1 噸之蔬
    菜遭燒燬，致生公共危險；(二)次於同日晚間8 時35分許，在
    桃園縣中壢市○○○街與五族三街口之空地旁，以其所有之
    黃色打火機1 個點燃報紙，丟入停放該處之某未懸掛車牌之
    大貨車（下稱：不詳大貨車）車斗內，使該不詳大貨車之駕
    駛室及車斗均遭燒燬，火勢並波及停於該車旁屬明貿運輸有
    限公司所有而由林建興使用之車號P2-72 號拖車，使該拖車
    之車斗、輪胎均遭燒燬，致生公共危險；(三)再於同日晚間9
    時15分許，在桃園縣中壢市○○路涵洞旁空地，以上開打火
    機點燃廢紙，丟入屬弘明家具實業有限公司所有而由蕭俊雄
    使用之車號8N-8047 號自用小貨車之車斗內，使置於車斗內
    之床板及鋪放於車斗上之木板均遭燒燬，致生公共危險；(四)
    末於同日晚間10時55分許，在桃園縣中壢市○○路與中大路
    口，將未熄滅之香菸丟入堆置該處之木材中，使張峰銓所有
    之木板、棧板均遭燒燬，致生公共危險。嗣為警循線查獲，
    並扣得上開打火機1 個。
二、案經桃園縣政府警察局中壢分局報請臺灣桃園地方法院檢察
    署檢察官偵查起訴。
    理  由
一、上開事實業據被告甲○○坦承不諱，並經證人汪進興、林建
    興、張峰銓、蕭俊雄於檢察官訊問時具結證述綦詳，且有桃
    園縣政府消防局火災原因調查報告書1 份（含火災原因調查
    報告書摘要、火災現場勘查紀錄及原因研判、火災出動觀察
    紀錄、火災證物鑑定報告、火災現場平面圖、物品配置圖及
    火災現場照片）在卷可稽，復有黃色打火機1 個扣案可資佐
    證，足徵被告之自白與事實相符。本件事證已經明確，被告
    之犯行堪予認定，應依法論科。
二、按刑法第175 條第1 項所稱之「燒燬」，係指燃燒毀損之意
    ，亦即標的物已因燃燒結果喪失其效用而言（最高法院87年
    度台上字第1719號判決意旨參照）。查被告上述4 次放火行
    為，各使汪進興所持有之蔬菜、林建興所持有之拖車車斗、
    輪胎、蕭俊雄所持有之床板、木板及張峰銓所有之木板、棧
    板等物喪失其效用，顯已達「燒燬」之程度。另按該條項所
    稱之「致生公共危險」者，乃指危及不特定人或多數人生命
    、身體或財產之狀態，且應以具有理性及判斷力之通常人為
    標準自客觀上而為判斷。本件被告以未熄滅之香菸及點燃之
    廢紙放火燒燬上開物品，因起火處均在公眾往來之道路旁，
    且車輛油箱內之汽油亦可能因燃燒而引發爆炸，是其放火行
    為顯有可能危及旁人生命、身體、財產之安全，自堪認已致
    生公共危險。故核被告所為，均係犯刑法第175 條第1 項之
    放火罪。再按刑法第175 條第1 項之放火罪，其直接被害法
    益，為一般社會之公共安全，雖同時侵害私人之財產法益，
    但仍以保護社會法益為重，故以一放火行為燒燬多數他人所
    有之物，仍只成立一罪，而不以燒燬物之數目，定其罪數；
    且放火原含有毀損性質，自無兼論毀損罪之餘地（最高法院
    21 上 字391 號、29年上字第2388號判例要旨參照）。準此
    ，被告如事實欄一、(二)所示之放火行為，雖燒燬上開不詳大
    貨車及林建興所持有之拖車車斗、輪胎，亦僅成立一放火罪
    ；至汪進興、林建興雖就毀損部分對被告提出告訴，亦不另
    論以毀損罪。又被告有事實欄一、所載之犯罪科刑、執行情
    形，有臺灣高等法院被告前案紀錄表在卷可按，其受徒刑之
    執行完畢後，5 年以內故意再犯本件有期徒刑以上之罪，為
    累犯，應依刑法第47條第1 項規定加重其刑。另由被告放火
    之時間觀之，其4 次犯行之間隔各為25分鐘、40分鐘及1 小
    時40分鐘，足見犯罪之時間顯非緊密，且依上開火災原因調
    查報告書所附之現場相關位置圖所示，各起火點間亦有相當
    之距離，是被告先後4 次放火犯行，顯係侵害4 個不同之社
    會公共安全法益，其4 次放火行為應予分論併罰。檢察官認
    被告4 次放火犯行係屬接續犯之實質上一罪，尚有未合。檢
    察官雖未就被告放火燒燬如事實欄一、(二)所示不詳大貨車致
    生公共危險之犯行提起公訴，然此部分與已起訴且經本院論
    罪之如事實欄一、(二)所示放火燒燬林建興持有之拖車車斗、
    輪胎致生公共危險之犯行，有實質上一罪之關係，自為起訴
    效力所及，本院應併予審判。爰審酌被告僅因離婚、失業之
    打擊即萌生犯罪動機，犯罪之目的竟係為入監服刑以求溫飽
    ，其犯罪動機、目的均非可取，兼衡被告放火行為對公共安
    全之危害程度非輕，及其已坦承犯行之犯後態度等一切情狀
    ，各量處如主文所示之刑，並定其應執行刑。扣案黃色打火
    機1 個為被告所有而供如事實欄一、(二)、(三)所示之犯行所用
    ，應依刑法第38條第1 項第2 款之規定宣告沒收。至扣案之
    另2 個打火機雖亦為被告所有，但無證據足資證明與本件犯
    行有關，不予沒收。
據上論斷，應依刑事訴訟法第299 條第1 項前段，刑法第175 條
第1 項、第47條第1 項、第51條第5 款、第38條第1 項第2 款，
判決如主文。
本案經檢察官許曉微到庭執行職務。
中    華    民    國    97    年    5     月    28    日
            刑事第十一庭    審判長法  官  蔡榮澤
                                  法  官  紀凱峰
                                  法  官  魏于傑
上正本證明與原本無異。
如不服本判決，得於收受判決正本後10日內，向本院提出上訴狀
。
                                  書記官  林怡君
中    華    民    國    97    年    6     月    4     日
本案論罪科刑主要法條：
中華民國刑法第175條第1項
（放火燒燬住宅等以外之物罪）
放火燒燬前二條以外之他人所有物，致生公共危險者，處 1 年以
上 7 年以下有期徒刑。


司法院資訊處製作；財團法人民間司法改革基金會備份。
